【裁判字號】    90,上訴,748
【裁判日期】    900703
【裁判案由】    偽造文書
【裁判全文】
臺灣高等法院臺中分院刑事判決                      九十年度上訴字第七四八號
    上  訴  人
    即  被  告  丙○○
右上訴人因偽造文書案件，不服臺灣臺中地方法院八十九年度訴字第二四六一號中華
民國九十年三月二十三日第一審判決（起訴案號：臺灣臺中地方法院檢察署八十九年
度偵字第一四五五九號），提起上訴，本院判決如左：
      主  文
原判決撤銷。
丙○○共同連續行使偽造私文書，足以生損害於他人，處有期徒刑捌月。
附表所示之物均沒收。
      事  實
一、丙○○由跳蚤雜誌刊登之「買卡刷卡」廣告資訊，與綽號「阿源」之不詳姓名成
    年男子聯絡後，即與綽號「阿源」之男子基於偽造及行使偽造私文書之共同犯意
    聯絡，由丙○○於民國（以下同）八十九年八月二十一日下午四、五時許，在臺
    北市士林區捷運站處，提供其個人相片供為變造國民身分證所用後，並於同日下
    午六、七時許，在同上地點，綽號「阿源」之男子，以每張偽造信用卡新臺幣（
    以下同）二萬五千元、每張變造之國民身分證二萬元之價格，將偽造之信用卡及
    變造完成之國民身分證各一張（起訴書誤植為購買偽造信用卡二張）交付予丙○
    ○，丙○○則將四萬五千元款項給予該綽號「阿源」之男子，惟該偽造信用卡，
    經在臺北市士林區捷運站旁之「佐丹奴」服飾店試刷無法使用，丙○○再與該「
    阿源」之男子聯絡，由丙○○再補足二千元後，該「阿源」之男子，再於同年月
    二十二日上午六、七時許，在同上地點，予以更換偽造之卡面為中國信託商業銀
    行發卡、由邱明玉申請、卡號0000000000000000號（原為臺北
    國際商業銀行發行同卡號之信用卡）、背面偽簽「乙○○」（原審判決記載為邱
    明玉）署押一枚之信用卡，該「阿源」之男子並於同上捷運站旁某不詳店名服飾
    店內試驗後尚可使用，而將該偽造之信用卡及變造之「乙○○」國民身分證各一
    枚交付予丙○○，而丙○○亦明知變造之「乙○○」國民身分證為屬來源不明知
    贓物（按該國民身分證係乙○○所有，而於八十九年六月十四日凌晨二時許，在
    臺中市○村路○段一六０號處，為某不詳者所下手竊取），竟仍予以買受，而故
    買贓物；丙○○於取得上開偽造信用卡及變造國民身分證後，旋持上開偽造信用
    卡於同年月二十二日下午九時十分許，至臺中市○○路「金碼頭海產店」消費計
    六千六百二十二元、及於同日下午九時四十五分許，至臺中市○○路「金展服飾
    」店消費二萬三千元，並於消費單上偽簽「乙○○」之署押各一枚，而為連續偽
    造私文書，並持向該商店付款，致臺北國際商業銀行及上開特約商店陷於錯誤，
    誤以為其係該信用卡之合法申請人及持卡人，而允其消費計二萬九千六百二十三
    元，而為連續行使偽造私文書，足生損害於上開商店、發卡銀行及邱明玉、乙○
    ○等人；得手後，再於同年月二十三日凌晨零時三十分許，至臺中市○○○路○
    段十六號十一樓「麗池視聽歌唱中心」二０五室內消費，適為臺中市警察局少年
    隊至該址執行臨檢勤務，要求丙○○其提供身分證件時，丙○○再持變造之「乙
    ○○」國民身分證偽稱其為乙○○本人，而為行使變造特種文書，然仍為該執勤
    員警發現而查獲，並當場扣得變造之「乙○○」國民身分證一張、偽造信用卡一
    張、及至「金碼頭海產店」與「金展服飾店」消費之消費單存根聯二張等物品。
二、案經臺中市警察局移送臺灣臺中地方法院檢察署檢察官偵查起訴。
    理  由
一、訊據被告丙○○除否認前開偽造為「乙○○」名義信用卡背面之「乙○○」簽名
    為其所為外，對於其餘右開事實均坦承不諱，核與被害人乙○○於警訊中指訴、
    證人劉柏麟與盧信達二人在原審證稱情節相符，並有變造之「乙○○」國民身分
    證一張、偽造之中國信託商業銀行信用卡一張、偽造之信用卡消費後取得之消費
    單存根聯二張、與臺北國際商業銀行之邱明玉八十九年八月份信用卡繳款通知書
    一張、臺北區中小企業銀行信用卡錯帳調閱申請書一張附卷可稽，上開信用卡背
    面之「乙○○」簽名確係被告所為一節，業據被告在偵訊中坦承不諱（見偵查卷
    第二十頁背面），被告辯稱該簽名非其所為，顯係卸責之詞，不足採信，本件事
    證明確，被告犯行，堪以認定。
二、核被告丙○○所為，係犯刑法第二百十六條、第二百十條之行使偽造私文書、同
    法第二百十六條、第二百十二條之行使變造特種文書、同法第三百三十九條第一
    項詐欺取財、同法第三百四十九條第二項之故買贓物等罪。被告犯罪後，行使偽
    造信用卡業經修正增訂為獨立處罰之條文即刑法第二百零一條之一，並提高刑度
    為「五年以下有期徒刑，得併科三萬元以下罰金」，本院比較新舊法結果，認以
    刑法第二百十六條、第二百十條之刑度較有利於被告，爰仍適用刑法第二百十六
    、第二百十條，併予明。被告偽造「乙○○」署押之行為（原審誤載偽造「乙
    ○○」、「邱明玉」二人之署押），為所犯變造特種文書與偽造私文書之一部，
    所犯變造特種文書與偽造私文書之低度行為，分為行使變造特種文書與行使偽造
    私文書之高度行為所吸收，僅應論以行使變造特種文書與行使偽造私文書之罪；
    又被告所犯上揭犯行，與綽號「阿源」之不詳姓名成年男子彼此間，有犯意聯絡
    ，行為分擔，為共同正犯，應依共同正犯之例論處；再被告所犯上開行使偽造私
    文書、詐欺取財二罪，先後均有多次行為，且其時間緊接，所犯罪名與構成要件
    相同，顯係基於概括之犯意反覆為之，為連續犯，應依刑法第五十六條之規定以
    一罪論，並加重其刑；再被告所犯上開行使變造特種文書與行使偽造私文書，係
    同時由綽號「阿源」之不詳姓名者處購買變造之國民身分證與偽造信用卡而發生
    ，為一行為觸犯數罪，為想像競合犯，而所犯行使變造特種文書與故買贓物罪及
    行使偽造私文書與詐欺取財罪間，有方法與結果之牽連關係，為牽連犯，屬裁判
    上一罪關係，應依刑法第五十五條規定從一重之行使偽造私文書罪處斷。原審予
    以論科，固非無見，惟原審未及比較新舊法之適用，將被告在前開0000－0
    000－0000－0000號信用卡背面偽簽之「乙○○」簽名誤為「邱明玉
    」簽名，並將該「邱明玉」署押宣告沒收（原判決附表編號二，本院附表編號二
    已更正為「乙○○」署押），均有未洽，被告上訴指摘審判決量刑過重，雖無理
    由，但原審判決既有上開可議之處，仍應由本院予以撤銷改判。爰審酌被告素行
    、犯罪動機、手段、不思以正當途徑賺錢，而以故買偽造信用卡之方式詐欺他人
    財物，惡性非輕，紊亂金融秩序並造成持卡人及發卡銀行之損失，惟犯罪後已坦
    承犯行，尚知所悔悟等一切情狀，量處被告有期徒刑八月。附表所示編號二、四
    、五號「乙○○」署押各一枚（計三枚），應依刑法第二百十九條規定宣告沒收
    之，如附表編號一號內容所示之偽造信用卡一張、編號三號內容所示之相片一張
    、編號六號所示之消費單存根聯二張，為被告所有，且係供本件行使變造特種文
    書與行使偽造私文書之罪所用，已據被告供承在卷，併依刑法第三十八條第一項
    第二款規定宣告沒收之。至被告於上揭時地消費時，該消費單之正本，已持交消
    費商店收取，非屬被告所有，不另予以宣告沒收。未查，被告雖在原審審理中坦
    承綽號「阿源」不詳姓名男子曾以上揭偽造信用卡試刷一千餘元財物，惟經核閱
    被害人邱明玉申請之信用卡消費帳單，並無該筆消費款項紀錄，除被告之自白外
    ，並無其他積極事證足供證明，且該部分事實亦未經公訴人提起公訴，自無庸另
    為無罪之諭知，併予明。
據上論結，應依刑事訴訟法第三百六十九條第一項前段、第三百六十四條、第二百九
十九條第一項前段、刑法第二條第一項前段、第二十八條、第五十六條、第二百十六
條、第二百十條、二百十二條、第三百三十九條第一項、第三百四十九條第二項、第
五十五條、第二百十九條、第三十八條第一項第二款，罰金罰鍰提高標準條例第一條
前段，判決如主文。本案經檢察官甲○○到庭執行職務。
中       華       民       國   九  十    年     七      月    三       日
                                臺灣高等法院臺中分院刑事第八庭
                                      審判長法  官  羅  得  村
                                            法  官  劉  榮  服
                                            法  官  陳  賢  慧
右正本證明與原本無異。
如不服本判決應於收受送達後十日內向本院提出上訴書狀，其未敘述上訴之理由者並
得於提起上訴後十日內向本院補提理由書（均須按他造當事人之人數附繕本）。
                                            書記官  許  麗  花
中       華       民       國   九  十    年     七      月    五       日
附錄論罪科刑法條：
刑法第二百十六條
行使第二百十條至第二百十五條之文書者，依偽造、變造文書或登載不實事項或使登
載不實事項之規定處斷。
刑法第二百十二條
偽造、變造護照、旅券、免許證、特許證及關於品行、能力、服務或其他相類之證書
、介紹書，足以生損害於公眾或他人者，處一年以下有期徒刑、拘役或三百元以下罰
金。
刑法第二百十條
偽造、變造私文書，足以生損害於公眾或他人者，處五年以下有期徒刑。
刑法第三百三十九條
意圖為自己或第三人不法之所有，以詐術使人將本人或第三人之物交付者，處五年以
下有期徒刑、拘役或科或併科一千元以下罰金。
以前項方法得財產上不法之利益或使第三人得之者，亦同。
前二項之未遂犯罰之。
刑法第三百四十九條
收受贓物者，處三年以下有期徒刑、拘役或五百元以下罰金。
搬運、寄藏、故買贓物或為牙保者，處五年以下有期徒刑、拘役或科或併科一千元以
下罰金。
因贓物變得之財物，以贓物論。
                                                                        Ｋ
 ┌─────────────────────────────────┐
 │附表：                                                            │
 ├──┬─────────────────────┬────────┤
 │編號│              項       目                 │    數   量     │
 ├──┼─────────────────────┼────────┤
 │一、│偽造之中國信託商業銀行發行、申請人邱明玉、│一張            │
 │    │卡號0000000000000000號（卡│                │
 │    │號為臺北國際商業銀行所發行，原判決漏載最後│                │
 │    │一個號碼「五」）之信用卡                  │                │
 │    │                                          │                │
 ├──┼─────────────────────┼────────┤
 │二、│同右偽造信用卡背面偽造之「乙○○」署押    │一枚            │
 │    │（原審判決誤載為邱明玉）                  │                │
 │    │                                          │                │
 ├──┼─────────────────────┼────────┤
 │三、│變造之「乙○○」國民身分證上之丙○○相片  │一張            │
 ├──┼─────────────────────┼────────┤
 │四、│持附表編號一號偽造信用卡，於八十九年八月二│一枚            │
 │    │二十二日下午九時十分許，在臺中市○○路「金│                │
 │    │碼頭海產店」消費後，消費單上偽造之「乙○○│                │
 │    │」署押                                    │                │
 ├──┼─────────────────────┼────────┤
 │五、│持附表編號一號偽造信用卡，於八十九年八月二│一枚            │
 │    │二十二日下午九時四十五分許，在臺中市○○路│                │
 │    │「金展服飾店」消費後，消費單上偽造之「吳宏│                │
 │    │國」署押                                  │                │
 ├──┼─────────────────────┼────────┤
 │六、│附表編號四、五號消費後，丙○○所取得之消費│二張            │
 │    │單存根聯及其上偽造之「乙○○」署押        │二枚            │
 └──┴─────────────────────┴────────┘
                                                                    Ｋ


司法院資訊處製作；財團法人民間司法改革基金會備份。
